臺灣雲林地方法院刑事判決　　　　　　　100年度易字第607號
公　訴　人　臺灣雲林地方法院檢察署檢察官
被　　　告　李水成
　　　　　　吳福朝
上列被告等因傷害等案件，經檢察官提起公訴（100 年度偵字第
2923號），被告等於準備程序中就被訴事實為有罪之陳述，本院
行簡式審判程序，判決如下：
    主  文
李水成犯恐嚇危害安全罪，處拘役肆拾日，如易科罰金，以新臺
幣壹仟元折算壹日。
吳福朝犯傷害罪，處拘役伍拾日，如易科罰金，以新臺幣壹仟元
折算壹日。
    事  實
一、緣李水成因懷疑其友人阮氏艷垂絨遭吳福朝派人毆打，遂於
    民國100 年04月下旬某日下午某時許，撥打電話與吳福朝，
    雙方一言不和，李水成竟基於恐嚇危害安全之犯意，對吳福
    朝揚言：「我現在要抄到你家，人抓、家拆、雞鴨鳥摔死到
    沒半隻，你家有小孩、有孫子」等加害生命、身體、財產之
    言語恐嚇吳福朝，使吳福朝心生畏懼，致生危害於安全。
二、嗣於100 年05月01日20時22分許，李水成為與吳福朝洽談、
    處理上情，又與阮氏艷垂絨相約，並邀集其友人蔡坤龍、李
    明彥及數名真實姓名不詳之成年男子，駕車一同前往吳福朝
    位在雲林縣水林鄉順興村順興4 之1 號之住宅（下稱吳福朝
    住宅），待抵達上址後，李水成便進入吳福朝住宅前面之庭
    院（所涉無故侵入他人附連圍繞之土地部分，業經檢察官另
    為不起訴處分），在吳福朝住宅外徘徊，並伸手碰觸該住宅
    之紗門，吳福朝見狀認李水成欲侵入其住宅內，將對其與家
    人不利，吳福朝竟基於傷害之犯意，打開該住宅之紗門，手
    持其家中廚房之菜刀朝李水成左手肘砍擊，致李水成因而受
    有左手肘撕裂傷並肌肉斷裂等傷害。
三、案經吳福朝、李水成訴由雲林縣警察局北港分局報告臺灣雲
    林地方法院檢察署（下稱雲林地檢署）檢察官偵查起訴。
    理  由
壹、程序部分：
    本件被告李水成被訴恐嚇危害安全案件、被告吳福朝被訴傷
    害案件案件，屬於刑事訴訟法第376 條第1 款所列之罪之案
    件，依同法第284 條之1 規定，得由法官1 人獨任審判，先
    予敘明。又被告李水成、吳福朝於準備程序中，先就上開犯
    罪事實為有罪之陳述，且所犯係死刑、無期徒刑、最輕本刑
    為3 年以上有期徒刑以外之罪，經告知簡式審判程序之旨，
    並聽取檢察官及被告之意見後，本院依刑事訴訟法第273 條
    之1 第1 項之規定，當庭宣示裁定進行簡式審判程序，有本
    院100 年10月26日準備程序筆錄1 份附卷足憑。是本案之證
    據調查，依刑事訴訟法第273 條之2 規定，不受同法第159
    條第1 項、第161 條之2 、第161 條之3 、第163 條之1 及
    第164 條至第170 條規定之限制，合先敘明。
貳、實體部分：
一、認定犯罪事實所憑之證據及理由：
  (一)關於被告李水成之部分：
    上開事實欄一所示之犯罪事實，業據被告李水成坦承不諱（
    見本院100 年度易字第607 號卷《下稱本院卷》第34頁反面
    、第36頁正、反面、第40頁反面、第46頁反面、第48頁正面
    ），核與證人即告訴人吳福朝於偵訊時指述於上開時間，遭
    被告李水成以上開言語恐嚇等情相符（見雲林地檢署100 年
    度偵字第2923號《下稱偵卷》第58頁），並有員警根據告訴
    人吳福朝所提供之電話錄音，所製作之譯文及本院勘驗筆錄
    、雲林縣警察局指認犯罪嫌疑人紀錄表各1 份附卷可考（見
    偵卷第27頁、第33頁；本院卷第36頁正面），足徵被告李水
    成自白與事實相符，堪予採信。本件事證明確，被李水成告
    犯行堪以認定。
  (二)關於被告吳福朝之部分：
  1.上開犯罪事實，業據被告吳福朝坦承不諱（見偵卷第9 頁至
    第10頁、第60頁至第61頁；本院卷第34頁反面、第36頁反面
    、第38頁正面、第40頁反面、第46頁反面），核與證人即告
    訴人李水成於警詢及偵訊時指述遭被告吳福朝傷害之情節大
    致相符（見偵卷第15頁、第18頁、第60頁），復有證人即現
    場目擊者周淑林（被告吳福朝之妻）、蔡坤龍、阮氏艷垂絨
    於警詢時之證述在卷可佐（見偵卷第21頁、第23頁、第25
    頁），並有被告吳福朝住處之監視器畫面翻拍照片4 張、被
    告吳福朝住處之照片4 張、被告吳福朝所持之菜刀照片2 張
    、雲林縣警察局指認犯罪嫌疑人紀錄表、中國醫藥大學北港
    附設醫院100 年05月05日診字第1000500188號診斷證明書各
    1 份附卷可稽（見偵卷第28頁至第32頁、第36頁），此外，
    另有扣案之菜刀1 把為憑（見偵卷第35頁）。足認被告吳福
    朝自白與事實相符。
  2.至被告吳福朝於本院審理時具狀辯稱：因紗門被撞開，伊就
    拿菜刀揮去，伊係採取正當防衛，也許伊本身在防衛的部分
    有所過當云云（見本院卷第46頁反面、第51頁正面）。惟：
  (1)按刑法第23條之正當防衛，係以對於現在不法之侵害，而出
    於防衛自己或他人權利之行為為要件。因之正當防衛，必對
    現在之不法侵害，始能成立，所謂現在，乃別於過去與將來
    而言，此為正當防衛行為之「時間性」要件。過去與現在，
    以侵害行為已否終了為準，將來與現在，則以侵害行為已否
    著手為斷，故若侵害已成過去，或預料有侵害而侵害行為尚
    屬未來，則其加害行為，自無成立正當防衛之可言；換言之
    ，刑法上之正當防衛以遇有現在不法之侵害為前提，如對被
    害人之加害與否，僅在顧慮之中，或不法之侵害尚未發生，
    即非對於現在不法之侵害加以防衛，與正當防衛不符（最高
    法院97年度台上字第5049號、92年度台上字第876 號判決參
    照）。至於防衛過當係指為排除現在不法侵害之全部防衛行
    為欠缺「必要性」及「相當性」要件而言，必係防衛行為，
    始生是否過當，倘非防衛行為，當無過當與否之問題。
  (2)經查，依本院勘驗案發經過之監視錄影畫面，可知被告吳福
    朝住宅紗門係由內打開，係由該住宅內之人打開，並非在門
    外之告訴人李水成所撞開，且告訴人李水成當時僅有身體朝
    被告吳福朝住宅門內去，告訴人李水成之雙腳仍站在門外，
    告訴人李水成當時尚未為任何加害行為，有本院勘驗筆錄在
    卷可佐（見本院卷第46頁反面至第47頁反面），揆諸前揭說
    明，尚難謂有何「現在不法侵害」；又被告吳福朝於本院審
    理時及庭呈之呈報書狀中亦供稱：「我看到他（指告訴人李
    水成）『好像』要進來，就砍下去。」、「紗門……開當時
    ，敝人就拿菜刀揮去」（見本院卷第38頁正面、第51頁正面
    ），益徵斯時告訴人李水成尚未進入被告吳福朝住宅內，縱
    被告吳福朝唯恐告訴人李水成將進入該住宅內，將對其或家
    人不利，參諸上開說明，亦僅屬被告吳福朝對於加害與否之
    顧慮，難認已構成現在不法之侵害，與正當防衛之要件不符
    ，是被告吳福朝自難以此主張有何正當防衛之阻卻違法事由
    。況稽之卷附被告吳福朝住宅照片及上開勘驗筆錄（見偵卷
    第30-1頁；本院卷第46頁反面至第47頁正面），可見被告吳
    福朝住宅大門共有2 道，1 道為紗門、1 道為玻璃門，且案
    發當時，告訴人李水成並非一直緊守於被告吳福朝住宅門口
    ，時而有離開被告吳福朝住宅門口，又被告吳福朝住宅紗門
    係該住宅內之人由內打開等情，是倘被告吳福朝係擔心告訴
    人李水成進入該住宅內，攻擊被告吳福朝或其家人，被告吳
    福朝應可趁告訴人李水成離去其住宅門口之際，趕緊將玻璃
    門鎖上，或緊閉紗門，被告吳福朝捨此不為，反而選擇自行
    打開紗門，如此告訴人李水成豈非更容易進入屋內，攻擊被
    告吳福朝及其家人？是被告吳福朝趁告訴人李水成見紗門打
    開，將身體往屋內去之際，持菜刀朝告訴人李水成攻擊，顯
    非單純基於防衛之意思而為之防衛行為，而屬積極之攻擊行
    為，被告吳福朝所為，實與正當防衛之行為有間，被告吳福
    朝顯具有傷害告訴人李水成之故意存在無訛。
  3.綜上所述，本件事證明確，被告吳福朝上開犯行堪以認定，
    應依法論科。
二、論罪科刑部分：
  (一)核被告李水成所為，係犯刑法第305 條之恐嚇危害安全罪。
    核被告吳福朝所為，係犯刑法第277 條第1 項之傷害罪。
  (二)1.爰審酌被告李水成前有施用毒品之前科紀錄，有臺灣高等
    法院被告前案紀錄表1 份附卷可參，素行不佳，被告李水成
    為替友人阮氏艷垂絨排解糾紛，不思以理性方法解決，竟因
    以加害生命、身體、財產之事恫嚇告訴人（即同案被告）吳
    福朝，致告訴人吳福朝心生畏懼，對告訴人吳福朝之心理造
    成不小傷害，且迄今未與告訴人吳福朝達成和解，取得諒解
    ，殊不足取，惟念及被告李水成係因友人阮氏艷垂絨遭人毆
    打，為替該友人解決糾紛，遂撥打電話與告訴人吳福朝，在
    與告訴人吳福朝通話過程，因一時氣憤而以言詞恐嚇告訴人
    吳福朝，其犯罪動機、手段及惡性尚非重大，被告李水成僅
    在電話中以言詞恐嚇告訴人吳福朝，較直接面對面惡言相向
    所生之驚懼感輕，且被告李水成並未有實際實施其恐嚇之內
    容，犯罪情節及所生危害非鉅，兼衡被告李水成犯罪後於偵
    訊時曾一度矢口否認犯行，嗣於本院訊問時，坦承犯行，尚
    知悔悟，暨自陳家中有父母親、2 個小孩、做粗工之生活狀
    況、學歷為國中肄業之智識程度（見本院卷第49頁正、反面
    ）等一切情狀，認公訴人請求判處有期徒刑3 月（見本院卷
    第50頁正面），核屬過重，爰量處如主文所示之刑，並諭知
    易科罰金之折算標準。
    2.爰審酌被告吳福朝前有妨害自由、傷害之前科紀錄，有臺
    灣高等法院被告前案紀錄表1 份附卷可考，素行不佳，被告
    吳福朝不思以正當、理性之途徑保衛自身及其家人，被告吳
    福朝僅因告訴人（即同案被告）李水成至其住處門口徘徊，
    欲商討、處理阮氏艷垂絨與被告吳福朝間之紛爭，即持菜刀
    傷害告訴人李水成，並造成告訴人李水成受傷，所為非是，
    且於本院審理時辯稱係為防衛自身權利始持刀傷害告訴人李
    水成，迄今未能與告訴人李水成達成和解，取得諒解，惟考
    量被告吳福朝係因告訴人李水成夥同多名成年男子至其住處
    ，擔心其及家人會遭傷害，一時失慮而為本案犯行，其犯罪
    動機及惡性尚非重大，兼衡告訴人李水成受有左手肘撕裂傷
    並肌肉斷裂之傷害，所受傷勢尚非嚴重，犯罪所生之危害非
    鉅，並考量被告吳福朝犯罪後於偵訊、本院訊問時對於有持
    刀傷害告訴人李水成乙節均坦承犯行，尚知悔悟，暨自陳家
    中有4 個小孩、妻子、從事法拍工作之生活狀況、學歷為國
    小畢業之智識程度（見本院卷第49頁正、反面）等一切情狀
    ，認公訴人請求判處有期徒刑3 月（見本院卷第50頁正面）
    ，核屬過重，爰量處如主文所示之刑，並諭知易科罰金之折
    算標準。
  (三)至扣案之菜刀1 把，雖供被告吳福朝為本件事實欄二所載之
    犯罪所用，惟卷內證據僅能知悉該菜刀放置於被告吳福朝家
    中之廚房（見偵卷第5 頁、第10頁；本院卷第37反面），然
    此菜刀究竟係被告吳福朝、被告吳福朝之妻周淑林、被告吳
    福朝其他家人所有不明，復卷內無證據證明為被告吳福朝所
    有，亦非違禁物，本院自無從逕予諭知沒收，附此敘明。
據上論斷，應依刑事訴訟法第299 條第1 項前段、第273 條之1
第1 項，刑法第277 條第1 項、第305 條、第41條第1 項前段，
刑法施行法第1 條之1 第1 項、第2 項前段，判決如主文。
本案經檢察官黃嬿如到庭執行職務。
中    華    民    國   100    年    11    月    25    日
                  刑事第四庭    法  官  陳佩怡
以上正本證明與原本無異。
如不服本判決應於收受判決後10日內向本院提出上訴書狀，並應
敘述具體理由；其未敘述上訴理由者，應於上訴期間屆滿後20日
內向本院補提理由書（均須按他造當事人之人數附繕本）。「切
勿逕送上級法院」。
                                書記官  林佳慧
中    華    民    國   100    年    11    月    25    日
附錄本案論罪科刑法條：
中華民國刑法第277條
（普通傷害罪）
傷害人之身體或健康者，處 3 年以下有期徒刑、拘役或 1 千元
以下罰金。
犯前項之罪因而致人於死者，處無期徒刑或 7 年以上有期徒刑
；致重傷者，處 3 年以上 10 年以下有期徒刑。
中華民國刑法第305條
（恐嚇危害安全罪）
以加害生命、身體、自由、名譽、財產之事，恐嚇他人致生危害
於安全者，處 2 年以下有期徒刑、拘役或 3 百元以下罰金。